【裁判字號】    95,毒抗,364
【裁判日期】    950802
【裁判案由】    毒品危害防制條例
【裁判全文】
臺灣高等法院刑事裁定                 95年度毒抗字第364號
抗  告  人
即  被  告  甲○○
                    （在臺灣基隆看守所附設勒戒處所觀察勒
                      戒中）
聲  請  人  臺灣基隆地方法院檢察署檢察官
上列抗告人即被告因違反毒品危害防制條例案件，不服臺灣基隆
地方法院95年度毒聲字第205 號，中華民國95年6 月30日裁定（
聲請案號：臺灣基隆地方法院檢察署95年度聲戒字第31號、95年
度毒偵字第462 號、第567 號），提起抗告，本院裁定如下：
    主  文
原裁定撤銷。
聲請駁回。
    理  由
一、聲請意旨以：被告甲○○前因施用第一級毒品及第二級毒品
    案件，經原審法院以95年度毒聲字第108 號裁定送觀察、勒
    戒後，認有繼續施用毒品之傾向，爰依毒品危害防制條例第
    20條第2 項後段規定，聲請裁定令被告入戒治處所施以強制
    戒治。
二、原裁定以：被告甲○○前經原審法院以95年度毒聲字第108
    號裁定送觀察、勒戒後，經臺灣基隆看守所附設勒戒處所評
    定其人格特質74分、臨床徵候為30分、環境相關因素為7 分
    ，合計111 分，綜合判斷被告有繼續施用毒品之傾向，有該
    所民國（下同）95年6 月26日基所戒字第0950800302號函及
    所檢附之有無繼續施用毒品傾向證明書、有無繼續施用毒品
    傾向評估標準記錄表各1 件附於臺灣基隆地方法院檢察署95
    年度毒偵字第462 號偵查卷宗可稽。堪認被告經觀察、勒戒
    後，確有繼續施用毒品之傾向無訛。爰准檢察官之聲請，依
    毒品危害防制條例第20條第2 項後段規定，令被告入戒治處
    所施以強制戒治，其期間為6 個月以上，至無繼續強制戒治
    之必要為止，但最長不得逾1 年。
三、按毒品危害防制條例於92年7 月9 日修正公布，自93年1 月
    9 日施行，其中第20條、第23條將施用毒品之刑事處遇程序
    ，區分為「初犯」及「五年內再犯」、「五年後再犯」。依
    其立法理由之說明：「初犯」，經觀察、勒戒或強制戒治後
    ，應為不起訴處分或不付審理之裁定；經觀察、勒戒或強制
    戒治執行完畢釋放後，「五年內再犯」者，因其再犯率甚高
    ，原實施之觀察、勒戒及強制戒治既已無法收其實效，爰依
    法追訴或裁定交付審理。至於經觀察、勒戒或強制戒治執行
    完畢釋放後，「五年後再犯」者，前所實施之觀察、勒戒或
    強制戒治已足以遮斷其施用毒品之毒癮，為期自新及協助其
    斷除毒癮，仍適用「初犯」規定，先經觀察、勒戒或強制戒
    治之程序。依修正後之規定，僅限於「初犯」及「五年後再
    犯」二種情形，始應先經觀察、勒戒或強制戒治程序。倘被
    告於五年內已再犯，經依法追訴處罰，縱其第三次（或第三
    次以上）再度施用毒品之時間，在初犯經觀察、勒戒或強制
    戒治執行完畢釋放五年以後，已不合於「五年後再犯」之規
    定，且因已於「五年內再犯」，顯見其再犯率甚高，原實施
    觀察、勒戒或強制戒治，已無法收其實效，即應依該條例第
    10條處罰（最高法院95年度第7 次刑事庭會議決議意旨參照
    ）。
四、經查，被告前因違反毒品危害防制條例案件，經臺灣基隆地
    方法院裁定送觀察、勒戒、強制戒治，於89年2 月1 日強制
    戒治執行完畢，經臺灣基隆地方法院檢察署檢察官於90年9
    月7 日，以90年度戒毒偵字第76號不起訴處分書為不起訴處
    分確定；復因連續施用第一級毒品案件，經臺灣基隆地方法
    院於93年6 月7 日以93年度訴字第192 號判決判處有期徒刑
    6月，如易科罰金，以銀元300元折算1日確定，於93年8月10
    日易科罰金執行完畢，有本院被告前案紀錄表及臺灣基隆地
    方法院93年度訴字第192 號刑事判決附卷可稽。雖被告於89
    年2月1日執行強制戒治完畢，距本件被告施用第一級及第二
    級毒品之時間即自95年1 月11日至起至同年月20日止（見臺
    灣基隆地方法院檢察署95年度毒偵字第462 號偵查卷附95年
    度毒聲字第108號裁定），固已逾5年，然被告前已另因連續
    施用第一級毒品案件，經原法院於93年6月7日判處有期徒刑
    6 月確定，依上開最高法院決議意旨，被告本次再犯施用毒
    品之罪，並不該當「5 年後再犯」之規定，且因觀察、勒戒
    或強制戒治程序已無法收其實效，自應逕依毒品危害防制條
    例第10條之規定處罰，無依毒品危害防制條例第20條第2 項
    規定，令入戒治處所施以強制戒治之餘地。
五、原審未查，遽依檢察官之聲請，裁定抗告人令入戒治處所施
    以強制戒治，尚有未合。抗告意旨指摘及此，為有理由，爰
    將原裁定撤銷，並自為聲請駁回之裁定。
據上論斷，應依刑事訴訟法第413 條，裁定如主文。
中    華    民    國    95    年    8     月    2     日
                  刑事第十五庭審判長法  官  吳昭瑩
                                    法  官  王梅英
                                    法  官  王麗莉
以上正本證明與原本無異。
不得再抗告。
                                    書記官  洪秋帆
中    華    民    國    95    年    8     月    3     日


司法院資訊處製作；財團法人民間司法改革基金會備份。
